【裁判字號】    92,訴,972
【裁判日期】    920702
【裁判案由】    偽造文書等
【裁判全文】
臺灣板橋地方法院刑事判決                          九十二年度訴字第九七二號
    公  訴  人  臺灣板橋地方法院檢察署檢察官
    被      告  丙○○
右列被告因偽造文書等案件，經檢察官提起公訴（九十一年度偵字第二二六五九號）
，本院判決如左：
    主  文
丙○○連續行使偽造私文書，足以生損害於他人，處有期徒刑拾月。
    事  實
一、丙○○分別於民國八十六年九月五日（下簡稱第一會）、八十七年四月十日（下
    簡稱第二會），召集甲○○、乙○○○、丁○○、曾雲生等會員組織內標制之民
    間互助會，由丙○○自任會首，每會均為新臺幣（下同）一萬元，第一會會期自
    八十六年九月五日起，至八十九年十二月五日止；第二會會期自八十七年四月十
    日起，至八十九年十二月十日止，兩會均為每月開標一次，連會首分別共四十會
    及三十三會。詎丙○○基於意圖為自己不法之所有，及基於行使偽造標單詐騙活
    會會員之概括犯意，連續多次於上開互助會存續期間內之不詳月份，在開標地點
    即丙○○位於台北縣三峽鎮○○路一六四號三樓之住處，分別偽造會員甲○○、
    乙○○○、曾雲生等人名義之標單（未記載「標單」字樣），於其上填寫會員甲○○等人姓名及欲得標之利息金額（平均約以二千元得標），表明該標單為各該
    被冒標人之投標單而向在場會員出示參與競標，計冒標會員甲○○第一會及第一
    會各一次、乙○○○第一會及第二會各三次、曾雲生第二會一次，而多次行使上
    開具有準私文書性質之投標書，均足以生損害於甲○○、乙○○○、曾雲生等會
    員，冒標後隨即將標單丟棄而滅失，且於冒標後隨即向其他活會會員佯稱係其所
    偽造之會員得標，致各該活會會員陷於錯誤，而交付活會會款給丙○○，丙○○
    因此共計詐得會款數額約在七萬二千元至二百五十二萬八千元之間【計算方式詳
    如附表所示】。嗣因甲○○、乙○○○等人分別受丙○○告知其在第一會及第二
    會均為尾會，始發現有異，而獲悉上情。
二、案經甲○○、乙○○○訴請臺灣板橋地方法院檢察署檢察官偵查起訴。
    理  由
一、訊據被告丙○○業已於本院調查及審理中坦承有於右揭時地，未得會員甲○○、
    曾雲生等人之同意，並以甲○○、乙○○○、曾雲生名義，及平均約二千元之標
    息，偽造標單後冒名得標，其中乙○○○部分第一會及第二會各標了三個會，甲○○部分第一會及第二會各標了一個會，曾雲生部分第二會標了一會，並於得標
    後向活會會員佯稱係其所偽造之會員得標而收取活會會款等情不諱，核與告訴人
    甲○○、乙○○○於偵審中指訴及證人曾雲生於偵查中證述上開互助會結束時，
    被告均向彼等陳稱係尾會等情大致相符，參以，告訴人於本院調查中復指稱伊有
    一次前去標會，發現被告一次寫好幾張標單，被告稱係幫人家寫標單等語，益見
    ，被告確有冒標活會會員互助會之情事。雖被告另辯稱：伊於八十八年七月間告
    訴人乙○○○的先生去世時，有向告訴人乙○○○說你是否要用錢，如果不用就
    先借伊週轉云云，惟為告訴人乙○○○所否認，且稱伊先生過世時，被告問伊是
    否要標會，伊僅說不需要標會，但並不表示伊同意被告借標，亦未同意被告標伊
    的活會，況伊於八十九年八月要買房子而前去標會，被告向伊表示會員劉醫師之
    妻過世，要伊讓劉醫師標，伊即答應，而於同年九月份才標下一會，剩下三會均
    為活會，並未同意被告借標等語，查被告於告訴人乙○○○之先生過世時，曾詢
    問告訴人是否標會等情，固為其二人所一致供明，然衡諸常情，告訴人先生過世
    ，通常因辦理後事較需使用金錢，被告基於關心固會詢問告訴人是否標會支應，
    但應無於此時向告訴人提出要借標其互助會之可能，且茍當時告訴人有應允借標
    ，其後又何以會在八十九年八月再行標取會款﹖顯見，被告所稱經告訴人乙○○○同意而借標云云，尚屬卸責之詞，並不可採。至被告又辯稱伊事後已還告訴人
    乙○○○一會等語，核與告訴人乙○○○於偵查中陳稱事後伊才向被告要回一會
    的錢二十九萬元等語（詳九十一年度偵字第二二六五九號偵卷第三十五頁背面）
    相符，惟此僅係其犯罪後態度可否供量刑參考之問題，尚難因此解免其應負之刑
    責。此外，復有上開第一會及第二會之互助會單各一件在卷可資佐證，事證明確
    ，被告犯行堪以認定。
二、核被告意圖為自己不法之所有，冒用活會會員甲○○等三人之名義偽造標單標得
    會款，使被冒名之活會會員及其餘活會會員陷於錯誤，如數交付各期活會會款，
    所為係犯刑法第三百三十九條第一項之詐欺取財罪及刑法第二百十六條、第二百
    十條、第二百二十條第一項之行使偽造準私文書罪。被告於冒標上揭告訴人甲○○等三人之活會，雖未記載標單字樣，依合會之習慣，足認已具競標之意思表示
    之文書，且其於行使時，向在場者表明各該標單為活會中某人之標單，則依合會
    之習慣及現場行使之情勢，已足表明該會單為被冒標活會會員等人欲出利息標取
    會款之投標書，其用意明確已無疑義。因此，上揭被告偽造標單，均屬於刑法第
    二百二十條第一項以私文書論之準私文書甚明（最高法院七十年台上字第二六八
    五號判決及八十二年台上字第三五０八號判決意旨參照）。被告先後多次詐欺及
    行使偽造準私文書之行為，時間緊接、所犯為構成要件相同之罪名，顯係基於概
    括犯意為之，為連續犯，各應以一罪之連續詐欺及連續行使偽造準私文書論處。
    又被告偽造私文書後再持以行使，其偽造之低度行為為行使之高度行為所吸收，
    不另論罪；且被告以一個冒標之詐欺行為，同時向多數活會會員詐欺活會會款，
    係一行為觸犯數罪名，乃同種之想像競合犯關係，應依刑法第五十五條之規定，
    從一重處斷。另被告所犯上開二罪，有方法結果之牽連關係，應從一重之行使偽
    造私文書罪處斷。公訴人另認被告尚有冒標活會會員丁○○之活會等情，惟被告
    則堅決否認有此部分犯行，且除告訴人乙○○○陳稱伊與丁○○都同時要去標尾
    會等語外，並無任何事證足資證明被告有冒標丁○○互助會之情事，而丁○○茍
    確係該會之尾會，亦難認被告有冒標之情事，此部分自難認定被告犯罪，然公訴
    人既認此與前揭有罪部分，有連續犯或牽連犯之裁判上一罪關係，爰不另為無罪
    之諭知。爰審酌被告之前科素行、犯罪之動機、目的、手段、召集互助會冒標之
    次數及詐取財物之數額、尚未與告訴人等達成民事和解，及僅於事後賠償告訴人
    乙○○○二十九萬元，及其犯罪後坦承犯行等一切情狀，量處如主文所示之刑。
    至被告偽造之標單，業經於得標後丟棄，此據被告供明在卷，且與一般標會常情
    相符，應認已滅失而不存在，故不為沒收之諭知。
據上論斷，應依刑事訴訟法第二百九十九條第一項前段，刑法第五十六條、第二百十
六條、第二百十條、第二百二十條第一項、第三百三十九條第一項、第五十五條，罰
金罰鍰提高標準條例第一條前段，判決如主文。
本案經檢察官吳宗光到庭執行職務。
中      華      民      國      九十二      年    七    月      二      日
                              臺灣板橋地方法院刑事第二庭
                                      法  官  林春長
右正本證明與原本無異
如不服本判決應於送達後十日內向本院提出上訴狀
                                      書記官  林志憲
中      華      民      國      九十二      年    七    月      四      日
附錄本案論罪科刑法條全文：
中華民國刑法第二百一十條 (偽造變造私文書罪)
偽造、變造私文書，足以生損害於公眾或他人者，處五年以下有期徒刑。
中華民國刑法第二百一十六條 (行使偽造變造或登載不實之文書罪)
行使第二百十條至第二百十五條之文書者，依偽造、變造文書或登載不實事項或使登
載不實事項之規定處斷。
中華民國刑法第二百二十條
在紙上或物品上之文字、符號、圖畫、照像，依習慣或特約，足以為表示其用意之證
明者，關於本章及本章以外各罪，以文書論。
錄音、錄影或電磁紀錄，藉機器或電腦之處理所顯示之聲音、影像或符號，足以為表
示其用意之證明者，亦同。
稱電磁紀錄，指以電子、磁性或其他無法以人之知覺直接認識之方式所製成之紀錄，
而供電腦處理之用者。
中華民國刑法第三百三十九條 (普通詐欺罪)
意圖為自己或第三人不法之所有，以詐術使人將本人或第三人之物交付者，處五年以
下有期徒刑、拘役或科或併科一千元以下罰金。
以前項方法得財產上不法之利益或使第三人得之者，亦同。
前二項之未遂犯罰之。
附表：
計算方式：【（總會員數－冒標時死會會員）×（每會會款－競標標金）×冒標次數
  】
計算結果：
第一會：
    最少金額可能為【「（３９－３８）×（00000－0000）×４＝３２０
    ００元」
    最多金額可能為「（３９－０）×（00000－0000）×４＝00000
    00元」
第二會：
    最少金額可能為【「（３２－３１）×（00000－0000）×５＝４００
    ００元」
    最多金額可能為「（３２－０）×（00000－0000）×５＝00000
    00元」
第一會＋第二會：
    最少金額為【３２０００＋４００００＝７２０００元】
    最多金額為【0000000＋0000000＝0000000元】


司法院資訊處製作；財團法人民間司法改革基金會備份。
